---
title: "Freebox 4G debug"
output:
  html_document:
    df_print: paged
---

Nous allons utiliser `sqldf` pour manipuler les données et `ggplot2` pour les afficher.

```{r message=FALSE}
library('sqldf')
library('ggplot2')
```

Puis nous chargeons les données générées par `extract_metrics.csv`.

```{r}
metrics <- read.csv(file="../metrics.csv", header=TRUE, sep=",")
```

## Exploration des données

Chaque minute, un ensemble de metriques est collecté. Voici ce qui a été collecté la première minute :

```{r}
sqldf('select * from metrics where date = (select date from metrics order by date asc limit 1)')
```

L'interface de la freebox affiche les données suivantes (extrait depuis le javascript de l'interface) :

```
fieldLabel: 'Lien xDSL',
name: 'tunnel.xdsl.connected',

fieldLabel: 'Débit xDSL Download',
name: 'tunnel.xdsl.rx_used_rate',

fieldLabel: 'Débit xDSL Upload',
name: 'tunnel.xdsl.tx_used_rate',

fieldLabel: 'Lien 4G',
name: 'tunnel.lte.connected',

fieldLabel: 'Débit 4G Download',
name: 'tunnel.lte.rx_flows_rate',

fieldLabel: 'Débit 4G Upload',
name: 'tunnel.lte.tx_flows_rate',
```

Il semble donc que pour la 4G, nous devrions nous concentrer sur `flows_rate` et sur `used_rate` pour le xDSL.

À la vue de ces données et de leur signification, nous émettons l'hypothèse suivante :

> Hypothèse 1 : Le tunnel 4G a toujours ses valeurs de `flows_rate` à 0

Pour tester cette hypothèse, nous lançons la requête suivante :

```{r}
lte_above_zero <- sqldf("
  select * 
  from metrics 
  where type='tunnel' 
    and name='lte' 
    and metric LIKE '%_flows_rate' 
    and value != 0 ")
lte_above_zero
```

L'**Hypothèse 1 est donc fausse**, nous avons eu un instant où la valeur n'était pas nulle pour le `flows_rate`.

Nous allons nous intéresser à la configuration de la radio à ce moment où la 4G a fonctionné :

```{r}
lte_up <- sqldf("
  select * 
  from metrics 
  where type = 'radio' 
    and date in (select date from lte_above_zero)")
lte_up
```

Nous constatons que les deux canaux sont activés au moment où nous avons eu des données sur le lien 4G.

> Hypothèse 2 : Quand les deux canaux sont activés, les valeurs de `flows_rate` pour la 4G ne sont jamais nulles.

Que nous pouvons vérifier à l'aide de la commande suivante :

```{r}
both_channels <- sqldf("
select distinct metrics.date, IFNULL(l.data_in_tunnel,0) as data_in_tunnel from metrics 
  left join (select date, 1 as data_in_tunnel from lte_up) as l on metrics.date = l.date 
  where 
      metrics.date in (select date from metrics where name = 'canal 0' and value = 'true') and
      metrics.date in (select date from metrics where name = 'canal 1' and value = 'true')
")
both_channels
```

Nous avons donc 6 mesures où les deux canaux sont activés mais où aucune donnée ne transitent par le tunnel. L'**Hypothèse 2** est donc également fausse...

> Hypothèse 3 : Quand les deux canaux ne sont pas activés, les valeurs de `flows_rate` pour la 4G sont toujours nulles.

Bien que nous ayons déjà la réponse, pour exposer les choses clairement :

```{r}
one_channel <- sqldf("
select distinct date from metrics
  where 
      (metrics.date in (select date from metrics where name = 'canal 0' and value = 'false') or
       metrics.date in (select date from metrics where name = 'canal 1' and value = 'false')) and
      metrics.date in (select date from lte_up)
")
one_channel
```
L'**Hypothèse 3** est donc vraie.

Les identifiants de bande de fréquences de Free sont (extrait depuis le javascript de l'interface) :

```
xtype: 'enumdisplayfield',
fieldLabel: 'Bande de fréquence',
name: 'radio.bands.0.band',
ttip: 'État du modem 4G',
strings: {
7: '2600 MHz',
3: '1800 MHz',
28: '700 MHz'
}
```



## Affichage des données

```{r}
two_channels = sqldf("
  select metric,CAST(value as integer) as v,name,date
  from metrics 
  where 
      metrics.date in (select date from metrics where name = 'canal 0' and value = 'true') and
      metrics.date in (select date from metrics where name = 'canal 1' and value = 'true') and
      (metric = 'rsrq' or metric = 'rsrp' or metric = 'rssi') 
")

ggplot(data = two_channels, aes(x=date, y=v, group=name:metric, color=metric, linetype=name)) +
  geom_line() +
  theme_classic() +
  theme(axis.text.x = element_text(angle = 90, hjust = 1)) 
```

## Conclusions


