---
title: "Freebox 4G debug"
output:
  html_document:
    df_print: paged
---

Nous allons utiliser `sqldf` pour manipuler les données et `ggplot2` pour les afficher.

```{r message=FALSE}
library('sqldf')
library('ggplot2')
```

Puis nous chargeons les données générées par `extract_metrics.csv`.

```{r}
metrics <- read.csv(file="../metrics.csv", header=TRUE, sep=",")
```

## Requêtes sur les données

Chaque minute, un ensemble de metriques est collecté. Voici ce qui a été collecté la première minute :

```{r}
sqldf('select * from metrics where date = (select date from metrics order by date asc limit 1)')
```

L'interface de la freebox affiche les données suivantes (extrait depuis le javascript de l'interface) :

```
fieldLabel: 'Lien xDSL',
name: 'tunnel.xdsl.connected',

fieldLabel: 'Débit xDSL Download',
name: 'tunnel.xdsl.rx_used_rate',

fieldLabel: 'Débit xDSL Upload',
name: 'tunnel.xdsl.tx_used_rate',

fieldLabel: 'Lien 4G',
name: 'tunnel.lte.connected',

fieldLabel: 'Débit 4G Download',
name: 'tunnel.lte.rx_flows_rate',

fieldLabel: 'Débit 4G Upload',
name: 'tunnel.lte.tx_flows_rate',
```

Il semble donc que pour la 4G, nous devrions nous concentrer sur `flows_rate` et sur `used_rate` pour le xDSL pour avoir le débit instantané. Il semble que le `max_rate`, qui est le débit maximum du lien, n'ai de sens que pour le xDSL.

À la vue du premier ensemble de données collectées et de leur signification, nous émettons l'hypothèse suivante :

> Hypothèse 1 : Le tunnel 4G a toujours ses valeurs de `flows_rate` à 0 - autrement dit, aucun trafic ne passe jamais par le tunnel 4G

Pour tester cette hypothèse, nous lançons la requête suivante :

```{r}
lte_above_zero <- sqldf("
  select * 
  from metrics 
  where type='tunnel' 
    and name='lte' 
    and metric LIKE '%_flows_rate' 
    and value != 0 ")
lte_above_zero
```

L'**Hypothèse 1 est fausse** car nous avons eu un instant où la valeur n'était pas nulle pour le `flows_rate` - le tunnel 4G a donc été utilisé.

Nous allons nous intéresser à la configuration de la radio au moment où la 4G a fonctionné :

```{r}
lte_up <- sqldf("
  select * 
  from metrics 
  where type = 'radio' 
    and date in (select date from lte_above_zero)")
lte_up
```

Nous constatons que les deux canaux sont activés au moment où nous avons eu des données sur le lien 4G.

> Hypothèse 2 : Quand les deux canaux sont activés, les valeurs de `flows_rate` pour la 4G ne sont jamais nulles - autrement dit, quand les deux canaux sont connectés, de la donnée passe forcément sur le tunnel 4G.

Que nous pouvons vérifier à l'aide de la commande suivante :

```{r}
both_channels <- sqldf("
select distinct metrics.date, IFNULL(l.data_in_tunnel,0) as data_in_tunnel from metrics 
  left join (select date, 1 as data_in_tunnel from lte_up) as l on metrics.date = l.date 
  where 
      metrics.date in (select date from metrics where name = 'canal 0' and value = 'true') and
      metrics.date in (select date from metrics where name = 'canal 1' and value = 'true')
")
both_channels
```

Nous avons donc 6 mesures où les deux canaux sont activés mais où aucune donnée ne transitent par le tunnel. L'**Hypothèse 2** est donc également fausse... Ce qui peut être expliqué par le fait qu'il n'y avait pas beaucoup de trafic à ce moment.

> Hypothèse 3 : Quand les deux canaux ne sont pas activés, les valeurs de `flows_rate` pour la 4G sont toujours nulles - autrement dit, si seulement un canal est activé, le tunnel 4G n'est pas utilisé quoi qu'il arrive.

Bien que nous ayons déjà la réponse, pour exposer les choses clairement :

```{r}
one_channel <- sqldf("
select distinct date from metrics
  where 
      (metrics.date in (select date from metrics where name = 'canal 0' and value = 'false') or
       metrics.date in (select date from metrics where name = 'canal 1' and value = 'false')) and
      metrics.date in (select date from lte_up)
")
one_channel
```

L'**Hypothèse 3** est donc vraie.

## Exploration des données

Les identifiants de bande de fréquences de Free sont (extrait depuis le javascript de l'interface) :

```
xtype: 'enumdisplayfield',
fieldLabel: 'Bande de fréquence',
name: 'radio.bands.0.band',
ttip: 'État du modem 4G',
strings: {
7: '2600 MHz',
3: '1800 MHz',
28: '700 MHz'
}
```

L'antenne à côté de chez moi référence les fréquences suivantes :

  * LTE 1750 à 1765 MHz
  * LTE 1845 à 1860 MHz
  * LTE 2550 à 2570 MHz
  * LTE 2670 à 2690 MHz
  
Comment comparer ces fréquences avec celles affichées dans l'interface de Free ?

Maintenant regardons les fréquences "vues" par notre freebox :

```{r}
frequencies_map <- data.frame(
  "internal_code" = c(0, 7, 3, 28),
  "pretty_name" = c("Down", "2600 MHz", "1800MHz", "700 MHz")
)

sqldf("
  select 
    name as Canal,
    pretty_name as Fréquence,
    count(date) as Occurences 
  from metrics, frequencies_map 
  where 
    metric = 'band' and 
    value = internal_code 
  group by name,value
")
```

Le canal 0 arrive donc bien à se connecter à la fréquence 1800MHz mais le canal 1 a du mal à maintenir un lien sur le fréquence des 2600 Mhz.

Si on s'intéresse aux différentes métriques d'un lien 4G : RSSI, RSRP et RSRQ seulement pour les occurences où les deux liens étaient fonctionnels, on obtient :

```{r}
two_channels = sqldf("
  select metric,CAST(value as integer) as v,name,date
  from metrics 
  where 
      metrics.date in (select date from metrics where name = 'canal 0' and value = 'true') and
      metrics.date in (select date from metrics where name = 'canal 1' and value = 'true') and
      (metric = 'rsrq' or metric = 'rsrp' or metric = 'rssi') 
")

ggplot(data = two_channels, aes(x=date, y=v, group=name:metric, color=metric, shape=name)) +
  geom_point() +
  theme_classic() +
  theme(axis.text.x = element_text(angle = 90, hjust = 1)) 
```

Les valeurs ont l'air stables sur les 7 relevés. Les valeurs du canal 1 semblent toujours un peu en dessous de celles du canal 0, et doit donc être à la limite de la déconnexion.


## Conclusions

Conclusions principales :

  1. L'aggrégation 4G n'est utilisée que si les deux canaux sont connectés
  2. La Freebox a du mal à se connecter au second canal de fréquence 2600 MHz
